臺灣高等法院刑事裁定
110年度抗字第1365號
抗  告  人
即  被  告  程瑞毅


選任辯護人  李玟旬律師                              
上列抗告人即被告因聲請發還扣押物案件，不服臺灣桃園地方法
院110年度聲字第625號中華民國110年8月13日裁定，提起抗告，
本院裁定如下：
    主  文
抗告駁回。
    理  由
一、原裁定意旨略以：抗告人即被告甲○○因妨害風化案件（原裁
    定誤為違反人口販運防制法等案件），經臺灣桃園地方檢察
    署（下稱桃園地檢署）檢察官以108年度偵字第34369號、10
    9年度偵字第990、991、996、997、999、1004、1005、4341
    、4343、5289、11861、14255、22054、22055、22056、221
    99、26999、27167號、109年度少連偵字第48號提起公訴，
    現由原審法院以109年度原訴字第116號（下稱本案）審理中
    。而附表編號1至3所示之物，係於本案偵查中，經桃園市政
    府警察局刑事警察大隊所扣得一情，有該桃園市政府警察局
    刑事警察大隊搜索、扣押筆錄、扣押物品目錄表在卷可參。
    因本案尚在審理中，上開扣案物是否可為證據或犯罪所得而
    為得沒收之物，仍有隨訴訟程序之發展而有其他調查之可能
    ，難謂已無留存之必要。為求日後審理之需要及保全證據，
    應認有繼續扣押之必要，尚難先行發還。再者，附表編號4
    所示帳戶內之存款，係遭桃園地檢署通報銀行而警示、凍結
    ，且原審法院並無裁定扣押該帳戶內之存款一節，有桃園地
    檢署109年7月7日桃檢俊盈109偵4343字第1099071556號函、
    台新國際商業銀行109年7月10日台新作文字第10914098號函
    、原審法院109年度聲扣字第22號裁定附卷為憑。原審法院
    既非通報警示帳戶之機關，並無命通報機關解除警示帳戶之
    權限，抗告人自應逕向原通報機關申請解除警示帳戶，是其
    此部分聲請，亦難認有理。從而，抗告人聲請發還附表編號
    1至4所示之物，自難准許，應予駁回等語。
二、抗告意旨略以：㈠就本案所扣押如附表編號1至3所示之現金
    新臺幣（下同）6萬4,500元，請求准予發還抗告人。蓋其中
    現金5萬6,800元部分，實為抗告人配偶杜黃美意所有，此有
    抗告人於警詢時之陳述及同案被告程聖博於偵查時之陳述可
    證。縱抗告人遭搜索查扣5萬6,800元，然該筆現金並非同案
    被告程聖博給予抗告人之薪資，豈能僅因置於搜索現場而逕
    認該筆現金為犯罪所得或證據，原裁定不予發還，認事用法
    自有違誤。㈡觀諸前揭桃園地檢署109年7月7日對台新國際商
    業銀行之發函，該函文右下角係載以「101229聲扣查扣存款
    債權-帳戶」，可知桃園地檢署檢察官係依刑事訴訟法第133
    條第5項（抗告狀誤載為第4項）規定扣押附表編號4所示之
    存款帳戶。惟原裁定片面定義前開扣押帳戶之處分行為，並
    非刑事訴訟法之強制處分，而強行解釋為檢察官係通報銀行
    將前開帳戶列為警示帳戶，忽略函文隻字未提所謂「警示帳
    戶」，而是「准進不准出」等情，原裁定認事用法顯有違誤
    。況依原審法院109年度聲扣字第22號裁定可知，因檢察官
    未釋明有何金流足資認定前開帳戶內之存款債權與妨害風化
    之犯罪嫌疑有關，法院遂認檢察官此部分扣押之聲請欠缺必
    要性，而裁定駁回在案。是前開帳戶並無扣押之必要，爰請
    解除該帳戶之扣押云云。
三、按可為證據或得沒收之物，得扣押之。扣押物若無留存之必
    要者，不待案件終結，應以法院之裁定或檢察官命令發還之
    。扣押物未經諭知沒收者，應即發還，刑事訴訟法第133條
    第1項、第142條第1項前段分別定有明文。所謂扣押物無留
    存之必要者，乃指非得沒收之物，且又無留作證據之必要者
    ，始得依上開規定發還；倘扣押物尚有留存之必要者，即得
    不予發還。又該等扣押物有無留存之必要，並不以係得沒收
    之物為限，且有無繼續扣押必要，應由事實審法院依案件發
    展、事實調查，予以審酌（最高法院110年度台抗字第783號
    裁定意旨參照）。
四、經查：
　㈠抗告人因妨害風化案件，於109年7月9日經警方持搜索票，至
    其桃園市○○區○○路000○0號5樓之住處，扣得如附表編號1至3
    所示之現金，嗣經檢察官提起公訴，現由原審法院以109年
    度原訴字第116號審理中之事實，有上開起訴書、本院被告
    前案紀錄表、桃園市政府警察局刑事警察大隊搜索扣押筆錄
    、扣押物品目錄表等件在卷可憑。而如附表編號1至3所示扣
    押之現金是否可為證據或得沒收之物，因本案尚在原審法院
    審理中，仍有待調查釐清，現階段仍不能排除其可能性。再
    者，衡諸該等扣押之現金既經警依法扣押，並於檢察官起訴
    時經列為證據（見起訴書證據清單編號74），資為抗告人所
    涉犯行之佐證，復酌以依起訴書之記載，抗告人乃係擔任應
    召站之會計，負責收取性交易現金及結算性交易所得，則以
    其涉案情節，扣押之現金與其所涉犯行即具有相當之關聯性
    ，益難在現階段即遽認全然無涉。是為確保日後法院審理需
    要及保全將來執行之可能，應認仍有繼續扣押該等現金之必
    要。抗告意旨徒執前揭二㈠所示情詞，請求發還附表編號1至
    3所示之現金云云，自無足取。
　㈡抗告人所申設如附表編號4所示之存款帳戶，前固經桃園地檢
    署檢察官以前揭109年7月7日函文，函請台新國際商業銀行
    對該帳戶予以凍結（凍結狀態為准進不准出），有上開函文
    在卷可稽。惟檢察官嗣於偵查中向原審法院聲請扣押該帳戶
    之存款債權，經原審法院以109年度聲扣字第22號裁定認檢
    察官未能釋明該帳戶內之存款債權與妨害風化之犯罪嫌疑有
    關，乃駁回檢察官之聲請在案，有上開裁定附卷可按。足見
    附表編號4所示存款帳戶，係先經檢察官自行發函銀行予以
    凍結，並無因本案而經原審法院裁定扣押之情形。抗告意旨
    雖指稱檢察官係以刑事訴訟法第133條第5項規定扣押該帳戶
    之存款債權云云，然檢察官倘已依該規定扣押該帳戶存款債
    權在案，又豈有再向原審法院聲請扣押之理，殆見檢察官前
    所為函請銀行凍結該帳戶債權之處分，誠非扣押之強制處分
    甚明。況依本院上揭說明，因本案尚在原審法院審理中，仍
    有待調查釐清，酌以抗告人擔任會計、牽涉金流之涉案情節
    ，則附表編號4所示帳戶是否確與本案無關？該案應沒收及
    追徵之犯罪所得究竟若干？目前均不確定，難認無繼續「扣
    押」該帳戶之必要。是抗告意旨徒執前揭二㈡所示情詞，請
    求解除附表編號4所示帳戶之扣押云云，亦無足取。
五、綜上所述，原審裁定駁回抗告人發還扣押物之聲請，於法尚
    無不合，抗告意旨仍執陳詞提起抗告，為無理由，應予駁回
    。　
據上論斷，應依刑事訴訟法第412條，裁定如主文。
中　　華　　民　　國　　110 　年　　10　　月　　29　　日
　　　　　　　　　刑事第九庭  審判長法　官  潘翠雪
　　　　　　　　　　　　　　　　　  法　官  陳俞婷
　　　　　　　　　　　　　　　　　  法　官  陳信旗
以上正本證明與原本無異。
不得再抗告。
                                    書記官  董佳貞
中　　華　　民　　國　　110 　年　　10　　月　　29　　日

附表   編號 聲請發還之物 備註 1 新臺幣（面額500元）76張 即起訴書附表三「『編號3』程聖博集團扣案物」編號18 2 新臺幣（面額100元）188張 即起訴書附表三「『編號3』程聖博集團扣案物」編號19 3 新臺幣7,700元 即起訴書附表三「『編號3』程聖博集團扣案物」編號20 4 台新銀行帳戶（帳號：00000000000000號）內之存款新臺幣55,244元